【裁判字號】    99,上訴,496
【裁判日期】    990831
【裁判案由】    毒品危害防制條例
【裁判全文】
臺灣高等法院臺南分院刑事判決         99年度上訴字第496號
上  訴  人
即  被  告  乙○○
上列上訴人因違反毒品危害防制條例案件，不服臺灣雲林地方法
院99年度訴字第140號中華民國99年4月16日第一審判決（起訴案
號：臺灣雲林地方法院檢察署99年度偵緝字第62號），提起上訴
，本院判決如下：
    主  文
原判決撤銷。
乙○○明知為禁藥而轉讓，處有期徒刑陸月。
    事  實
一、乙○○明知甲基安非他命係毒品危害防制條例第2條第2項第
    2款所列管之第二級毒品，亦係藥事法所稱之禁藥，不得持
    有、轉讓，竟基於轉讓禁藥即第二級毒品甲基安非他命之犯
    意，於民國98年8月13日某時許，在雲林縣林內鄉○○村○
    ○○道路旁，無償轉讓少許（未及10公克）第二級毒品甲基
    安非他命予甲○○，供其施用1次。嗣經警查獲甲○○後，
    始查悉上情。
二、案經臺灣雲林地方法院檢察署檢察官自動檢舉偵查起訴。
    理  由
甲、程序方面：
    本件卷附之供述及非供述證據，被告乙○○於本院言詞辯論
    終結前，未聲明異議其證據能力，且本院審酌各該證據作成
    之情況，並無程序違法或有何意思不自由情形，復經原審及
    本院於審判期日就上開證據依法進行提示、調查、辯論，故
    依刑事訴訟法第159條之5第2項規定，認有證據能力，合先
    敘明。
乙、實體方面：
一、上開犯罪事實，業據被告乙○○於偵查及原審審理時均坦承
    不諱，核與證人甲○○於警詢及偵訊時證述（98年度毒偵字
    第1226卷第4-6頁、第16-17頁）情節相符，並有雲林縣警察
    局毒品犯罪嫌疑人尿液採驗作業管制紀錄、臺灣檢驗科技股
    份有限公司98年9月9日濫用藥物尿液檢驗報告各1份（98年
    度毒偵字第1226號卷第11-12頁）可為佐證，足認被告上開
    自白與事實相符，而得採信。是本件事證明確，被告之犯行
    堪以認定，應依法論科。
二、論罪科刑：
  (一)按甲基安非他命業經行政院衛生署於75年7月11日以衛署藥
    字第597627號公告列入藥物藥商管理法第16條第1款（即現
    行藥事法第22條第1款）之禁藥管理；嗣於79年10月9日再以
    衛署藥字第904142號公告，列入麻醉藥品管理條例第2條第4
    項（現行管制藥品管理條例第3條第2項）所定之「化學合成
    類麻醉藥品」管理，並明定於管制藥品管理條例第3條所指
    「管制藥品」，及毒品危害防制條例第2條第2項第2款所稱
    之第二級毒品，且上開列入禁藥之管理並未解除，是轉讓甲
    基安非他命同時受藥事法及毒品危害防制條例之規範。次按
    藥事法第83條第1項係於93年4月21日修正公布，同年月23日
    施行，相較於毒品危害防制條例，新修正之藥事法為後法；
    依新修正之藥事法第83條第1項規定之轉讓禁藥罪之法定刑
    為「7年以下有期徒刑，得併科新臺幣5百萬元以下罰金」，
    均較毒品危害防制條例第8條第2項轉讓第二級毒品罪之法定
    刑「6月以上5年以下有期徒刑，得併科新臺幣70萬元以下罰
    金」為重，且毒品之範圍尚包括影響精神物質與其製品，而
    藥事之管理，亦非僅止於藥品之管理。又毒品未必為經公告
    之禁藥，禁藥未必為毒品。再參酌藥事法之立法目的在於確
    保行政主管機關對於藥事之管理，藥事法第1條定有明文，
    而與毒品危害防制條例係保障國民健康之保護目的不同，是
    毒品危害防制條例與藥事法二者，並無必然之特別法與普通
    法關係。故除非轉讓之第二級毒品達毒品危害防制條例第8
    條第6項之一定數量（淨重10公克以上），經依法加重其刑
    後之法定刑較藥事法第83條第1項之法定刑為重之情形外，
    因藥事法第83條第1項為重法，自應優先適用藥事法處罰。
    而被告轉讓甲基安非他命予甲○○，不論依據甲○○之證述
    ，或係被告供述之情，均未逾10公克，自不得依毒品危害防
    制條例第8條第6項加重其刑，而應適用藥事法第83條第1項
    之規定論處。法律之適用有其一致性，除有特別規定外，不
    得割裂適用。是核被告所為，係犯藥事法第83條第1項之轉
    讓禁藥罪，公訴人認係犯毒品危害防制條例第8條第2項之轉
    讓第二級毒品罪，容有未洽，惟社會之基本事實同一，本院
    自得變更起訴法條，並予審理。另被告持有第二級毒品之低
    度行為，應為轉讓禁藥之高度行為所吸收，不另論罪。
  (二)次按上訴人轉讓少量甲基安非他命予他人施用，自應優先適
    用藥事法第83條第1 項規定，論罪科刑。雖上訴人於偵查及
    審判中均自白犯罪，但藥事法並無轉讓毒品者，於偵查及審
    判中自白應減輕其刑之特別規定，自無割裂適用毒品危害防
    制條例第17條第2項減輕其刑之餘地（最高法院99年度台上
    字第1367號判決參照）。是本件被告轉讓少量甲基安非他命
    予甲○○施用，自應優先適用藥事法第83條第1項規定，且
    無割裂適用毒品危害防制條例第17條第2項減輕其刑之規定
    ，附此說明。
三、原審以被告之犯行，事證明確，因予論罪科刑，固非無見。
    惟查：被告所犯藥事法第83條第1項之罪，為最重本刑為7年
    以下有期徒刑之罪，原審雖判處有期徒刑6月，依刑法第41
    條第1項前段之規定，仍不得諭知易科罰金，原審竟諭知易
    科罰金之折算標準，顯然違法，自有不當。被告上訴理由狀
    意旨稱其係與甲○○合資購買毒品云云，雖無理由，但原判
    決既有上開可議之處，自應由本院將原判決予以撤銷改判。
    爰審酌被告本身有施用毒品之紀錄，已經觀察勒戒、強制戒
    治及起訴科刑執行完畢，雖未構成累犯，然其未徹底袪除施
    用毒品之惡習，竟還轉讓甲基安非他命予甲○○使用，縱然
    為少量之毒品，仍是戕害他人身心健康之行為，惟念及被告
    犯後於原審審理時尚知坦承犯行，態度良好，暨被告自陳有
    正當工作，家中經濟需要其工作支持等一切情狀，量處有期
    徒刑6月。
四、被告經合法傳喚，無正當之理由不到庭，爰不待其陳述，逕
    行判決。
據上論斷，應依刑事訴訟法第371條、第369條第1項前段、第364
條、第299條第1項前段、第300條，藥事法第83條第1項，判決如
主文。
本案經檢察官李傳來到庭執行職務。
中    華    民    國    99    年    8     月    31    日
                  刑事第七庭  審判長法  官  李文福
                                    法  官  顏基典
                                    法  官  陳顯榮
以上正本證明與原本無異。
如不服本判決應於收受送達後10日內向本院提出上訴書狀，其未
敘述上訴理由者，並得於提起上訴後10日內向本院補提理由書（
均須按他造當事人之人數附繕本）「切勿逕送上級法院」。
                                    書記官  劉岳文
中    華    民    國    99    年    8     月    31    日
附錄：本判決論罪科刑法條
藥事法第83條第1項：
明知為偽藥或禁藥，而販賣、供應、調劑、運送、寄藏、牙保、
轉讓或意圖販賣而陳列者，處7年以下有期徒刑，得併科新臺幣5
百萬元以下罰金。

司法院資訊處製作；財團法人民間司法改革基金會備份。
